---
title: "Sistema de mortalidade de Juiz de Fora em 2018"
author: "Ana Lucrécia"
date: '2022-03-23'
output: pdf_document
---

```{r setup, include=FALSE}
knitr::opts_chunk$set(echo = TRUE)
```



```{r include=FALSE}

library(tidyverse)
library(dplyr)
library(treemap)
library(read.dbc)
```


```{r include=FALSE}

setwd("C:\\Users\\anadu\\OneDrive\\Documentos")

dados_sim <- read.dbc("DOMG2018.dbc")

jf_dados_sim <- dados_sim %>%
  select(CODMUNNATU, CAUSABAS, ESC, SEXO) %>%
  na.omit()

jf_sim_dois <- jf_dados_sim[jf_dados_sim$CODMUNNATU == "313670",]

esc <- as.numeric(as.character(jf_sim_dois$ESC))
jf_sim_dois <- cbind(jf_sim_dois, esc)
jf_sim_dois$ESC <- NULL

freq <- table(jf_sim_dois$CAUSABAS)
count <- data.frame(freq)
count<- rename(count, causas_obito = Var1)
count <- rename(count, total_obitos=Freq)

```

```{r include=FALSE}
jf_sim_dois$SEXO <- factor(jf_sim_dois$SEXO, label = c("Masculino", "Feminino"), levels= c(1,2))

```



#Visão Geral

Em Juiz de Fora, no ano de 2018, a base de dados registrou o total de 1.034 óbitos de uma base de dados com 4 observações, sendo elas, município, código do CID - 10 da causa do óbito, escolaridade e o sexo do indivíduo.
```{r echo=FALSE}
dim <- dim(jf_sim_dois)
dim
``` 

```{r echo=FALSE}
total_sexo<- table(jf_sim_dois$SEXO)
total_sexo
```






Os gráficos abaixo, mostram as causas de mortalidade mais frequentes dentre o total de óbitos, e em relação ao sexo de indivíduo.

```{r echo=FALSE}
treemap_causas <- treemap(count, index = c("causas_obito"), vSize = "total_obitos", title = "Causas de mortalidade em Juiz de Fora no ano de 2018", border.col = "white", lowerbound.cex.labels = 0, inflate.labels = FALSE, fontfamily.labels = "mono")

```


```{r echo=FALSE}
causas_masculino <- jf_sim_dois[jf_sim_dois$SEXO == "Masculino",]
treemap_masc <- treemap(causas_masculino, index = c("CAUSABAS"), vSize = "esc", title = "Causas de mortalidade mais frequentes no sexo masculino.", border.col="white", fontsize.labels = 10, fontfamily.labels = "mono")
```


```{r echo=FALSE}
causas_feminino <- jf_sim_dois[jf_sim_dois$SEXO == "Feminino",]
treemap_fem <- treemap(causas_feminino, index = c("CAUSABAS"), vSize = "esc", title = "Causas de mortalidade mais frequentes no sexo feminino.", border.col="white", fontsize.labels = 10, fontfamily.labels = "mono")
```



As 5 causas mais frequentes mostradas, são relacionadas individualmente abaixo com a escolaridade do indivíduo, de forma a entender se as condições socio-econômicas estão associadas às causas de mortalidade evitáveis. 

Sendo o número total das 7 causas de mortalidade mais frequentes:

```{r echo=FALSE}
freq <- table(jf_sim_dois$CAUSABAS)
sortfreq <- sort(freq, decreasing = T)
head(sortfreq,7)
```


A população de Juiz de Fora em 2018 era de 564.310, se excluírmos as causas de mortalidade por fatores externos, ou seja, acidentes, homicídios e suicídios, e definirmos a taxa de mortalidade para cada 100 mil habitantes, temos:

```{r echo=FALSE}
tabela <- data.frame(
  id = 1:5,
  Codigo = c("I219", "J189", "I10","I64","A419"),
  Causa = c("Infarto", "Pneumonia", "Hipertensao", "Acidente vascular cerebral", "Septicemia"),
  Obitos = c(38, 38, 33, 28, 26),
  Taxa_de_mortalidade = c(6.7339, 6.7339, 5.8479, 4.9618, 4.6074)
)

tabela
```





#Análise do fator sócio-econômico

Nos gráficos abaixo as causas de mortalidade apresentadas na tabela acima são relacionadas com a  escolaridade do indivíduo:

```{r echo=FALSE}
infarto <- jf_sim_dois[jf_sim_dois$CAUSABAS == "I219",]

treemap_infarto <- treemap(infarto, index = "esc", vSize = "esc", title = "Infarto", border.col = "white",type = "index",fun.aggregate = "weighted.mean" , fontsize.labels = 10, fontfamily.labels = "mono")

```

```{r echo=FALSE}
pneumonia <- jf_sim_dois[jf_sim_dois$CAUSABAS == "J189",]

treemap_pneumonia <- treemap(pneumonia, index = "esc", vSize= "esc", title = "Pneumonia", border.col = "white", fontsize.labels = 10, fontfamily.labels = "mono")

```

```{r echo=FALSE}
hipertensao <- jf_sim_dois[jf_sim_dois$CAUSABAS == "I10",]
treemap_hipertensao <- treemap(hipertensao, index = "esc", vSize = "esc", title = "Hipertensão",border.col = "white", fontsize.labels = 10, fontfamily.labels = "mono")

```

```{r echo=FALSE}
avc <- jf_sim_dois[jf_sim_dois$CAUSABAS == "I64",]
treemap_avc <- treemap(avc, index = "esc", vSize = "esc", title = "AVC", border.col = "white", fontsize.labels = 10, fontfamily.labels = "mono")

```

```{r echo=FALSE}
septicemia <- jf_sim_dois[jf_sim_dois$CAUSABAS == "A419",]
treemap_septicemia<- treemap(septicemia, index = "esc", vSize = "esc", title = "Septicemia", border.col = "white", fontsize.labels = 10, fontfamily.labels = "mono")

```



